ACORDAO-COMPLETO-2436122

ACÓRDÃO 7944/2021 ATA 15/2021 - PRIMEIRA CÂMARA

VISTOS, relatados e discutidos estes autos de concessão inicial de aposentadoria pela Universidade Federal do Ceará.
ACORDAM os ministros do Tribunal de Contas da União, reunidos em sessão da 1ª Câmara, diante das razões expostas pelo relator, em:
9.1. considerar prejudicado o exame de mérito do ato de aposentadoria do Sr. Ronaldo de Albuquerque Ribeiro (33462/2019, peça 4) diante o falecimento do interessado, nos termos do § 5º do art. 260 do RI/TCU;
9.2. determinar à Sefip que realize diligência à Universidade Federal do Ceará para que:
9.2.1. envie a cópia do mapa de tempo de contribuição da ex-servidora Robéria Rodrigues Lopes, bem como esclareça as ressalvas apresentadas pelo órgão de controle interno no parecer constante de do respectivo formulário e-Pessoal 5013/2019 (peça 2, p. 4) , especialmente quanto ao afastamento para outro órgão e à informação relativa à lotação da interessada (em área administrativa da universidade) ;
9.2.2. encaminhe a cópia do mapa de tempo de contribuição da inativa Ana Maria Souza de Araújo, bem como das certidões averbadas para sua aposentadoria (27908/2019, peça 3) , além de providenciar cópia da documentação que embasou a contagem de tempo de aluno aprendiz prestado ao Instituto Federal de Educação, Ciência e Tecnologia do Ceará e reconhecido pela certidão do INSS de fls. 8/9 da peça n.º 3, apresentando provas de que o referido tempo atende aos requisitos previstos no Acórdão 2024/2005-TCU-Plenário."

Concessão de aposentadoria.

Primeira Câmara

Universidade Federal do Ceará.

3. Interessados/Responsáveis:
3.1. Interessados: Ana Maria Souza de Araújo (XXX.709.083-XX); Robéria Rodrigues Lopes (XXX.860.502-XX); Ronaldo de Albuquerque Ribeiro (XXX.958.073-XX).

13.1. Ministros presentes: Walton Alencar Rodrigues (Presidente), Benjamin Zymler e Jorge Oliveira.
13.2. Ministros-Substitutos presentes: Augusto Sherman Cavalcanti e Weder de Oliveira (Relator).

ACORDAO-COMPLETO-2528150

Acórdão de Relação 1432/2022 - Primeira Câmara

Acórdão de Relação

WEDER DE OLIVEIRA

Em exame, três atos de concessão inicial de aposentadoria emitidos pela Universidade Federal do Ceará.
A Secretaria de Fiscalização de Integridade de Atos e Pagamentos de Pessoal e de Benefícios Sociais (Sefip) propõe considerar prejudicado, por perda de objeto, o exame dos três atos (peça 6 e 7) , entretanto, o MP/TCU, representado pela procuradora-geral Cristina Machado da Costa e Silva, dissente parcialmente, nos seguintes termos (peça 10) :
"3.	Em consulta ao sistema Siape, observamos que as inativas Robéria Rodrigues Lopes e Ana Maria Souza de Araújo permanecem com pagamento ativo, não havendo sido identificada nenhuma ocorrência de exclusão das interessadas (elementos de peças n.ºs 8 e 9) . Portanto, não é procedente a informação utilizada pela unidade técnica para considerar prejudicadas, por perda de objeto, as aposentadorias de peças n.ºs 2 e 3, uma vez que as concessões continuam produzindo efeitos financeiros.
4.	Ao analisarmos os formulários de peças n.ºs 2 e 3, identificamos a necessidade de realização de medidas saneadoras, para que sejam esclarecidos alguns pontos relativos ao tempo de contribuição das inativas.
5.	Em relação ao ato de peça n.º 4, acompanhamos a proposta de perda de objeto.
6.	Por todo o exposto, com as vênias de estilo por discordar parcialmente da proposta trazida pela Sefip às peças n.ºs 6 e 7, esta representante do Ministério Público de Contas propõe ao Tribunal que:
	6.1. declare prejudicada, por perda de objeto, a apreciação do ato de aposentadoria de Ronaldo de Albuquerque Ribeiro (CPF n.º XXX.958.073-XX) - peça n.º 4, ante a cessação dos efeitos financeiros da concessão por falecimento do ex-servidor, ocorrido em 1.º/10/2015;
	6.2. seja realizada diligência à Universidade Federal do Ceará para que:
		6.2.1. envie a cópia do mapa de tempo de contribuição da ex-servidora Roberia Rodrigues Lopes (CPF n.º XXX.860.502-XX) , bem como esclareça as ressalvas apresentadas pelo órgão de controle interno no parecer constante de fl. 4 do formulário e-Pessoal 5013/2019 (peça n.º 2) , especialmente quanto ao afastamento para outro órgão e à informação relativa à lotação da interessada (em área administrativa da universidade) ;
		6.2.2. encaminhe a cópia do mapa de tempo de contribuição da inativa Ana Maria Souza de Araújo (CPF n.º XXX.709.083-XX) , bem como das certidões averbadas para a aposentadoria de peça n.º 3, além de providenciar cópia da documentação que embasou a contagem de tempo de aluno aprendiz prestado ao Instituto Federal de Educação, Ciência e Tecnologia do Ceará e reconhecido pela certidão do INSS de fls. 8/9 da peça n.º 3, apresentando provas de que o referido tempo atende aos requisitos previstos no Acórdão 2024/2005-TCU-Plenário."
É o relatório.

não há.

Procuradora-Geral Cristina Machado da Costa e Silva.

APOSENTADORIA. PERDA DE OBJETO DE UM ATO. NECESSIDADE DE SANEAMENTO EM OUTROS DOIS ATOS. TEMPO DE CONTRIBUIÇÃO. AFASTAMENTO DO ÓRGÃO DE ORIGEM. UNIDADE DE LOTAÇÃO. CONTAGEM DE TEMPO DE ALUNO APRENDIZ. DILIGÊNCIA.

APOSENTADORIA (APOS)

Secretaria de Fiscalização de Integridade de Atos e Pagamentos de Pessoal e de Benefícios Sociais (Sefip).

Trata-se de três atos de concessão inicial de aposentadoria emitidos pela Universidade Federal do Ceará.
A Secretaria de Fiscalização de Integridade de Atos e Pagamentos de Pessoal e de Benefícios Sociais (Sefip) propõe considerar prejudicado, por perda de objeto, o exame dos atos (peça 6 e 7) .
O MP/TCU, representado pela procuradora-geral Cristina Machado da Costa e Silva, concorda com a proposta da Sefip para o ato de Ronaldo de Albuquerque Ribeiro (33462/2019, peça 4) , porém, em relação aos atos de Ana Maria Souza de Araújo (27908/2019, peça 3) e Robéria Rodrigues Lopes (5013/2019, peça 2) , pugna por que seja realizada diligência ao órgão de origem para que:
"I - envie a cópia do mapa de tempo de contribuição da ex-servidora Roberia Rodrigues Lopes (CPF n.º 199.860.502-78) , bem como esclareça as ressalvas apresentadas pelo órgão de controle interno no parecer constante de fl. 4 do formulário e-Pessoal 5013/2019 (peça n.º 2) , especialmente quanto ao afastamento para outro órgão e à informação relativa à lotação da interessada (em área administrativa da universidade) ;
II - encaminhe a cópia do mapa de tempo de contribuição da inativa Ana Maria Souza de Araújo (CPF n.º 275.709.083-68) , bem como das certidões averbadas para a aposentadoria de peça n.º 3, além de providenciar cópia da documentação que embasou a contagem de tempo de aluno aprendiz prestado ao Instituto Federal de Educação, Ciência e Tecnologia do Ceará e reconhecido pela certidão do INSS de fls. 8/9 da peça n.º 3, apresentando provas de que o referido tempo atende aos requisitos previstos no Acórdão 2024/2005-TCU-Plenário."
Acolho as propostas de mérito convergentes da Sefip e do MP/TCU, no tocante ao Sr. Ronaldo de Albuquerque Ribeiro, ao passo que, antes da apreciação dos atos de aposentadoria das Sras. Ana Maria Souza de Araújo e de Robéria Rodrigues Lopes, entendo deva ser realizada a diligência sugerida pelo MP/TCU.
De fato, uma vez que se evidenciou que as aposentadas não estão falecidas, faz-se necessário esclarecer os indícios de irregularidades apontados pelo Ministério Público de Contas.
Com relação ao Sr. Ronaldo de Albuquerque Ribeiro, registro, apenas, que existem atos de pensão instituída (81997/2019 e 84369/2019, aguardando autuação no Tribunal, e 10790209-05-2016-000034-8 e 10790209-05-2015-000098-1, em cadastramento no gestor de pessoal) , nos quais deverão ser esclarecidos os alertas constantes do ato de aposentadoria do interessado, ora em exame.
A Sefip deve realizar diligência à unidade nos termos propostos pelo MP/TCU.
Diante do exposto, manifesto-me pela aprovação do acórdão que ora submeto à apreciação deste Colegiado.
TCU, Sala das Sessões Ministro Luciano Brandão Alves de Souza, em 11 de maio de 2021.
Weder de Oliveira 
Relator